臺灣板橋地方法院刑事判決　　　　　　　　　　　　九十二年度易字第二三九０號
　　公　訴　人　臺灣板橋地方法院檢察署檢察官
　　被　　　告　乙○○
右列被告因詐欺案件，經檢察官提起公訴（九十二年度偵緝字第九三三號)，本院判
決如左：
    主  文
乙○○意圖為自己不法之所有，以詐術使人將本人之物交付，處有期徒刑柒月。
    事  實
一、乙○○意圖為自己不法之所有，於民國九十一年二月二十八日，在臺北縣三重市
    ○○路○段八十號二樓，向甲○○詐稱：外匯投資時機甚佳，可與伊合夥投資外
    匯買賣云云，致甲○○陷於錯誤，將新臺幣（下同）二十五萬元（起訴書誤載為
    三十五萬元，應予更正）分四期交付予乙○○（各期交付之金額、時間、地點如
    附表所示），供乙○○代為投資外匯買賣，詎乙○○向甲○○詐得前揭款項後，
    並未開戶而為外匯買賣之投資，且未依雙方約定在九十一年五月十五日前辦理結
    算事宜，甲○○始知受騙。
二、案經被害人甲○○訴由臺灣板橋地方法院檢察署檢察官偵查起訴。
    理  由
一、訊據被告乙○○固不諱其有向告訴人甲○○收取如附表編號一至四所示之款項等
    情，惟矢口否認有何詐欺犯行，辯稱：伊僅係向告訴人甲○○借貸，並未邀同告
    訴人甲○○合夥投資外匯買賣，而且伊也有將向告訴人甲○○收來的錢拿給「黃
    樹霖」投資外匯買賣云云；惟查：
  （一）右揭事實，業據被害人甲○○於本院審理時指證歷歷，並有收據影本、收款
        記錄影本各一紙在卷可憑（見九十一年度發查字第二二０三號偵查卷第二十
        五頁至第二十六頁）。復次，卷附之收據、收款記錄均為被告簽予告訴人甲
        ○○等情，已據被告自承在卷（見本院九十三年五月十七日審判筆錄），而
        觀諸該收據記載：「本人乙○○今向甲○○收取頭款計為壹萬伍仟元整，作
        為投資用途，設停損為不超過％，而利潤部分則以投資金額之倍數各分
        ％，於四月底前結算，並在伍月日以前付款，恐口說無憑，特立此據以為
        憑證。」等語，顯見被告向告訴人甲○○收取款項時，雙方就該款項作為投
        資用途，及投資後獲利如何分配、結算等事項有所約定，則倘被告純係基於
        借貸關係而向告訴人甲○○收取前揭款項，斷不可能有此等約定，況被告於
        偵查時亦供承其與告訴人間所立者係投資契約等語（見九十二年度偵緝字第
        九三三號偵查卷十八頁背面至第十九頁正面），尤證告訴人甲○○所指訴其
        係因被告邀同合夥投資外匯買賣而交付前揭款項乙節，應屬非虛，被告所辯
        稱：伊僅係向告訴人甲○○借貸，並未邀同告訴人甲○○合夥投資外匯云云
        ，殊難置信。
  （二）再查，被告雖於本院審理時供稱伊是將告訴人的錢拿給「黃樹霖」，並由「
        黃樹霖」開立告訴人投資之帳戶云云（見本院九十三年二月十一日準備程序
        筆錄），惟被告始終未能提供其所稱「黃樹霖」者之詳細年籍、住所，及告
        訴人投資之帳戶以供本院調查，參以被告亦自承其確有將告訴人甲○○所交
        付款項中之八萬元交予其母繳交銀行信用貸款等情（見本院九十二年十一月
        十九日準備程序筆錄，及九十三年五月十七日審判筆錄），凡此均足徵被告
        向告訴人甲○○收取款項後，並未開戶而為外匯買賣之投資，甚且挪為己用
        ，其係基於意圖為自己不法所有，向告訴人甲○○詐取款項，至為灼然，被
        告所辯稱其將向告訴人甲○○收取之款項拿給「黃樹霖」投資外匯買賣乙節
        ，亦不足採。
  （三）至被告雖聲請傳喚證人「黃樹霖」、「林權謀」，其既未依刑事訴訟法一百
        六十三條之一第一項第二款之規定以書狀具體記載證人之姓名、住居所，本
        院已無從傳喚，且本院認事證已臻明確，無予以傳訊之必要；又起訴書犯罪
        事實欄雖記載被告向告訴人甲○○詐取之金額為三十五萬元，惟告訴人甲○
        ○已到庭陳明：伊交付予被告之投資款一共是二十五萬元，另外十萬元是鄧
        淙仁出借給伊及被告，伊告的部分就是伊所交付之投資款二十五萬元等語，
        且檢察官亦當庭陳述更正被告向告訴人甲○○詐欺之金額應為二十五萬元（
        均見本院九十三年五月十七日審判筆錄），本院自應予以更正，併此敘明。
  （四）綜上，被告前揭所辯，無非推諉卸責之詞，不足採信，本案事證業臻明確，
        被告犯行堪以認定，應予依法論處。
二、核被告乙○○所為，係犯刑法第三百三十九條第一項之詐欺取財罪。又被害人甲
    ○○雖分多次交付合夥投資款予被告，惟仍係基於被告之單一詐術行為，被告顯
    係基於單一詐欺之犯意而為前揭詐欺犯行。爰審酌被告違背誠信，利用被害人投
    資心切之弱點，以謊稱合夥投資外匯買賣之詐術騙取被害人金錢，顯乏尊重他人
    財產權益之觀念，漠視被害人之尊嚴及感受，且其犯後圖飾卸責，毫無悔意，惡
    性非輕，應予非難，兼衡其素行（前無犯罪紀錄，見卷內臺灣高等法院被告全國
    前案紀錄表），所用手段、所生危害、及向被害人所詐欺之金額等一切情狀，量
    處如主文所示之刑，資為懲儆。
據上論結，應依刑事訴訟法第二百九十九條第一項前段，刑法第三百三十九條第一項
，罰金罰鍰提高標準條例第一條前段，判決如主文。
本案經檢察官游鉦添到庭執行職務。
中　　　華　　　民　　　國　　九十三　　年　　　六　　　月　　　九　　　日
                                      臺灣板橋地方法院刑事第九庭
                                          審判長法  官  蔡新毅
                                                法  官  王士珮
                                                法  官  林海祥
右正本證明與原本無異
如不服本判決應於送達後十日內向本院提出上訴狀
                                                書記官  陳映孜
中　　　華　　　民　　　國　　九十三　　年　　　六　　　月　　　九　　　日
附錄本案論罪科刑主要法條：
中華民國刑法第三百三十九條
(普通詐欺罪)
意圖為自己或第三人不法之所有，以詐術使人將本人或第三人之物交付者
，處五年以下有期徒刑、拘役或科或併科一千元以下罰金。
以前項方法得財產上不法之利益或使第三人得之者，亦同。
前二項之未遂犯罰之。
附表：
┌─────┬──────────┬──────────┬───────┐
│  編   號 │      時   間       │  交付之款項及地點  │   備      註 │
│          │                    │                    │              │
├─────┼──────────┼──────────┼───────┤
│      一  │九十一年二月二十八日│  在臺北縣三重市重新│              │
│          │                    │  路三段八十號二樓，│              │
│          │                    │  交予乙○○一萬五千│              │
│          │                    │  元                │              │
│          │                    │                    │              │
│          │                    │                    │              │
├─────┼──────────┼──────────┼───────┤
│      二  │九十一年三月七日    │  在臺北縣三重市重新│              │
│          │                    │  路三段八十號二樓，│              │
│          │                    │  交予乙○○五萬元  │              │
│          │                    │                    │              │
│          │                    │                    │              │
│          │                    │                    │              │
├─────┼──────────┼──────────┼───────┤
│      三  │九十一年四月三日    │  在臺北縣三重市重新│              │
│          │                    │  路三段八十號二樓，│              │
│          │                    │  交予乙○○十四萬元│              │
│          │                    │                    │              │
│          │                    │                    │              │
│          │                    │                    │              │
├─────┼──────────┼──────────┼───────┤
│      四  │九十一年四月中旬    │  在臺北縣三重市重新│              │
│          │                    │  路二段二十三號前，│              │
│          │                    │  交予乙○○四萬五千│              │
│          │                    │  元                │              │
└─────┴──────────┴──────────┴───────┘
